臺灣高等法院刑事判決　　　　　　　　　　　　　九十一年度上易字第二九五八號
　　上　訴　人　臺灣桃園地方法院檢察署檢察官
　　被　　　告　乙○○
右上訴人，因被告竊盜案件，不服臺灣桃園地方法院九十一年度易字第一三三九號，
中華民國九十一年八月二十九日第一審判決（起訴案號：臺灣桃園地方法院檢察署九
十一年度偵字第二一七四號）提起上訴，本院判決如左：
    主  文
上訴駁回。
    理  由
一、公訴意旨略以：被告乙○○意圖為自己不法之所有，於民國（下同）九十一年一
    月十日十八時許，在桃園縣中壢市○○路六四號前，竊取甲○○所有，放置於Ｒ
    Ｈ二－八三八號機車置物箱內之新台幣（下同）三千餘元、信用卡、身分證、行
    動電話及甲○○之弟余能智之駕照，因認被告涉犯刑法第三百二十條第一項之竊
    盜罪嫌云云。
二、按犯罪事實應依證據認定之，無證據不得推定其犯罪事實；又不能證明被告犯罪
    者，應諭知無罪之判決，刑事訴訟法第一百五十四條、第三百零一條第一項分別
    定有明文。而認定犯罪事實所憑證據，雖不以直接證據為限，間接證據亦包括在
    內，然不論直接或間接證據，其為訴訟上之證明，須於通常一般之人均不致有所
    懷疑，而得確信其為真實之程度者，始得據為有罪之認定，倘其證明尚未達到此
    一程度，而有合理之懷疑存在而無從使事實審法院得有罪之確信時，即應由法院
    為被告無罪之判決，最高法院七十六年度台上字第四九八六號亦著有判例足供參
    照。
三、公訴人認被告涉有上開罪嫌，無非以被告於上開時、地為警查獲時，持有甲○○
    日前遭竊之身分證，而被告於偵查中雖辯稱係拾得，然觀其時、地之陳述，前後
    供詞反覆，顯係臨訟脫罪之詞為其主要論據。而訊之被告則堅決否認有竊盜犯行
    ，並仍堅稱：甲○○之身分證係渠在來來百貨的地上撿到的等語。
四、經查：本件被告固持有甲○○之身分證為警查獲，公訴人以被告所稱撿到之言為
    不可信而認定該物係被告所竊者，所論固係秉其所信，然此種推論實非必然。蓋
    物之非法取得，依吾人社會生活經驗，其方式固有出於盜竊者，然亦有因價購取
    得、或他人給與（涉及贓物罪），或自行拾取者（涉及侵占遺失物罪），其原因
    非僅有竊盜一途。僅以撿到之辯解不可信，即逕認該身分證之取得係出於盜竊，
    於證據上仍未充分。且被告自警、偵訊及歷次法院審理中均稱該身分證係其撿到
    的，此點並無前後不一，殊無可徵被告行竊之自白，公訴人雖指被告於偵查中關
    於拾得時、地之陳述，前後反覆而不可信，然被告本無自證無罪之義務，是其否
    認犯罪所持之辯解，縱無可取，仍不得因此資以為反證其犯罪之論據（最高法院
    九十一年度台上字第四一八四、四五七四號判決參照），況被告取得身分證之原
    因尚有其他數種可能，已如前述，公訴人復未能補強被告行竊之證據，則在被告
    堅決否認為此竊盜犯行下，仍僅得為被告有利之認定。
五、綜上所述，公訴人所指被告涉犯刑法第三百二十條第一項之竊盜罪嫌，惟其所舉
    相關事證，尚不足使本院得被告竊盜有罪之確信。此外，復查無其他積極證據足
    認被告確有竊盜之犯行，揆諸前揭判例意旨，已屬不能證明被告犯罪，原審因而
    諭知無罪之判決，核無違誤。檢察官上訴意旨仍執前詞，指摘原判決不當，為無
    理由，應予駁回。
據上論斷，應依刑事訴訟法第三百六十八條，判決如主文。
本案經檢察官鄭龍照到庭執行職務。
中    華    民    國    九十一    年      十一      月      二十七      日
                              臺灣高等法院刑事第十庭
                                  審判長法  官  溫  耀  源
                                        法  官  林  銓  正
                                        法  官  黃  金  富
右正本證明與原本無異。
不得上訴。
                                        書記官  江  采  廷
中    華    民    國    九十一    年      十一      月      二十八      日
